臺灣嘉義地方法院民事裁定　　　　　　 100年度事聲字第14號
聲　請　人　萬泰商業銀行股份有限公司
法定代理人　盧正昕
相　對　人　吳姜緯
上列當事人間因消費者債務清理事件，異議人對本院司法事務官
民國100年1月3日98年度司執消債更字第101號裁定聲明異議，本
院裁定如下：
    主  文
異議駁回。
    理  由
一、按關於更生或清算之程序，除本條例別有規定外，準用民事
    訴訟法之規定，消費者債務清理條例（下稱本條例）第15條
    定有明文。次按司法事務官處理事件所為之處分，與法院所
    為者有同一之效力。當事人對於司法事務官處理事件所為之
    終局處分，得於處分送達後10日之不變期間內，以書狀向司
    法事務官提出異議。司法事務官認前項異議有理由時，應另
    為適當之處分；認異議為無理由者，應送請法院裁定之。法
    院認第一項之異議為有理由時，應為適當之裁定；認異議為
    無理由者，應以裁定駁回之。民事訴訟法第240條之3、第24
    0之4條亦分別定有明文。本件異議人係對於本院司法事務官
    所為裁定聲明異議，經司法事務官認其異議無理由而送請本
    院為裁定，核與上開條文規定相符，先予敘明。
二、本件異議意旨略以：(1)債務人年約39歲即可負債325萬元，
    顯逾越普通一般人生活所必需，顯有浪費奢華之習性，今其
    聲請更生程序，更應予其於更生期間加以反省，故應以內政
    部所頒布99年度臺灣省每人每月最低生活標準9,829元為其
    生活支出，而不宜使其自訂每月支出金額；(2)更生方案清償
    成數僅為30.94%，清償金額僅有100餘萬元，不符比例原則
    且未能兼顧債權人權益等語。
三、按債務人有薪資、執行業務所得或其他固定收入，法院認更
    生方案之條件公允者，得不經債權人會議可決，逕依債務人
    之聲請或依職權以裁定認可更生方案，本條例第64條第1項
    定有明文。次按本條例之制定，乃為使負債務之消費者得依
    本條例所定程序清理其債務，保障債權人之公平受償，以謀
    求消費者經濟生活之更生，故除有本條例第63條第1項、第
    64條第2項所定之情形外，法院得斟酌裁量認可更生方案。
四、經查：
  (一)按內政部所頒布99年度臺灣省每人每月最低生活標準9,82
      9元，係指單獨一人生活之最低標準，並未慮及其所應負
      擔之扶養費用，及家庭共同生活之必要支出，就本件而言
      ，相對人尚有母親及兒子需扶養，及一家三口共同生活之
      必要支出，均非前開單獨一人最低生活標準所得涵蓋，是
      聲請人雖一再強調「保障債務人最低生活水準」云云，卻
      執單獨一人生活所需最低費用，作為本件生活必要支出之
      主張，其謬誤之處顯屬易見。
  (二)又聲請人就原裁定所列各項生活必要費用均未具體指明有
      何浮誇或虛偽情事，僅以相對人債務龐大推論其奢華習性
      ，並執更生清償成數不足，遽認原裁定有放任債務人而損
      其受償權益。殊不知債務未必奢華習性所致，其緣由多端
      實不勝數，即便所指為真，亦不應以昨日之非，斷論今日
      生活必無所需，其要與消費者債務清理條例所欲達人性尊
      嚴之最低生活保障有違，遑論聲請人對於相對人債務龐大
      卻無力清償，亦有事前審核浮濫之弊。從而，聲請人既未
      具體指明本院司法事務官所審酌事項有何違誤，且觀債務
      人所提更生方案內容，足認債務人於每月收入扣除合理之
      每月必要支出後，已勉力提出還款方案及金額，確有履行
      更生方案之誠意，核屬公允、適當、可行，自應予以認可
      。此外，本件查無本條例第63條第1項或同條例64條第2項
      所定不應或不得認可更生方案之消極事由存在。從而，本
      院司法事務官審酌前情，認債務人所提更生方案確屬公允
      、適當、可行，而逕依本條例第64條第1項裁定予以認可
      債務人所提更生方案，並依本條例第62條第2項酌定其生
      活限制，經核並無不合，異議人執前詞指摘原裁定不當，
      求予廢棄，為無理由，應予駁回。
五、依民事訴訟法第240 條之4 第3 項，裁定如主文。
中    華    民    國   100    年    2     月   14    日
                  民二庭法  官  陳思睿
上為正本係照原本作成。
如不服本裁定，應於裁定送達後10日內，以書狀向本院提出抗告
，並繳納抗告費新臺幣1,000元。
中    華    民    國  100    年    2    月   14      日
                        書記官  張富